【裁判字號】    90,訴,1225
【裁判日期】    900716
【裁判案由】    重利
【裁判全文】
臺灣高雄地方法院刑事判決                          九十年度訴字第一二二五號
    公  訴  人  臺灣高雄地方法院檢察署檢察官
    被      告  乙○○
    被      告  丙○○
    右  一  人
    選任辯護人  陳豐裕
    被      告  丁○○
右列被告因重利案件，經檢察官提起公訴（八十九年度偵字第二二七一五號），本院
判決如左：
    主  文
乙○○、丙○○、丁○○共同常業重利；乙○○處有期徒刑伍月，如易科罰金，以參
佰元折算壹日；扣案新聞廣告版影本捌張、廣告繳款統計表貳張、刊登廣告紙剪貼簿
壹本、電話貳支、中國國際商業銀行代收票據記錄簿壹本、客戶借款電話簿肆本、收
款客戶帳冊壹本、現金伍萬貳千捌佰元均沒收；丙○○、丁○○各處有期徒刑參月，
如易科罰金，均以參佰元折算壹日；前項扣案新聞廣告版影本捌張、廣告繳款統計表
貳張、刊登廣告紙剪貼簿壹本、電話貳支、中國國際商業銀行代收票據記錄簿壹本、
客戶借款電話簿肆本、收款客戶帳冊壹本、現金伍萬貳千捌佰元均沒收。
    事  實
一、乙○○自民國八十九年九月四日起，在高雄市○○區○○路七號八樓經營地下錢
    莊，以每月新台幣（下同）三萬元之代價，僱用丙○○及丁○○二人擔任接洽客
    戶及收帳之工作，三人共同基於常業之犯意，在報紙刊登借款之廣告，乘不特定
    之他人急需金錢之際，貸以現款，並收取月息十分至二十五分等語原本顯不相當
    之重利。自八十九年九月二十五日起至同年十月六日止，先後陸續借款給己○○
    二十萬元、二十萬元及四十萬元，借款給戊○○六十萬元，並由借款人簽發同額
    支票作為擔保及清償借款之用。嗣於同年十月六日為警查獲，並扣得乙○○所有
    新聞廣告版影本八張、廣告繳款統計表二張、刊登廣告紙剪貼簿一本、轉接電話
    二支、中國國際商業銀行代收票據記錄簿一本、支票一張、客戶借款電話簿四本
    、收款客戶帳冊一本、現金五萬二千八百元等物。
二、案經高雄市政府警察局左營分局移送台灣高雄地方法院檢察署檢察官偵查起訴。
    理  由
一、訊據被告乙○○、丙○○、丁○○對於右開事實自白不諱，核與證人己○○、李
    笠民於警訊中（被告均不爭執警訊筆錄之使用）所訴情節相符（警卷八十九年十
    月六日偵訊筆錄），且有新聞廣告版影本八張、廣告繳款統計表二張、刊登廣告
    紙剪貼簿一本、轉接電話二支、中國國際商業銀行代收票據記錄簿一本、支票一
    張、客戶借款電話簿四本、收款客戶帳冊一本、現金五萬二千八百元等物扣案佐
    證，堪信被告前揭自白與事實相符。又被告三人以刊登報紙廣告方式經營地下錢
    莊，顯有賴以維生之常業犯意。本件事證明確，被告三人犯行洵堪認定，應依法
    論科。
二、按被告行為後，刑法第四十一條已於九十年一月十日修正公布施行，於同年月十
    二日生效，比較新舊法，其易科罰金之要件，以新法較有利於被告，依刑法第二
    條第一項前段之規定，自應適用修正後之刑法第四十一條第一項，為其易科罰金
    之要件。核被告乙○○、丙○○、丁○○三人所為，均係犯刑法第三百四十五條
    常業重利罪。被告三人間就上開犯行有犯意聯絡及行為之分擔，均為共同正犯。
    爰審酌被告犯罪之動機、目的、手段，其品性、生活狀況、智識程度、犯罪所生
    之損害，及犯罪後坦承犯行，態度良好，並未使用暴力或其他非法方法討債等一
    切情狀，各量處如主文所示之刑，並諭知易科罰金之折算標準。扣案新聞廣告版
    影本八張、廣告繳款統計表二張、刊登廣告紙剪貼簿一本、電話二支、中國國際
    商業銀行代收票據記錄簿一本、客戶借款電話簿四本、收款客戶帳冊一本、現金
    五萬二千八百元等物係被告乙○○所有供犯罪所用及犯罪預備之物，此經被告乙○○供述在卷，應依刑法第三十八條第一項第二款之規定宣告沒收。另扣案支票
    一張雖亦係被告所有供犯罪所用之物，然係被告與借款人間之債權憑據，性質上
    不宜併予沒收，爰不併為沒收之宣告，附此敘明。
據上論斷，應依刑事訴訟法第二百九十九條第一項前段、刑法第二十八條、第三百四
十五條、第二條第一項前段、第四十一條第一項、第三十八條第一項第二款、罰金罰
鍰提高標準條例第一條前段、第二條，判決如主文。
本案經檢察官甲○○到庭執行職務。
中    華    民    國      九十    年      七      月        十六        日
                    臺灣高雄地方法院刑事第三庭
                                      法  官  葉啟洲
右正本證明與原本無異。
如不服本判決，應於判決送達後十日內，向本院提出上訴狀。
                                      書記官  陳威志
中    華    民    國      九十      年      七      月      二十三      日


司法院資訊處製作；財團法人民間司法改革基金會備份。
